【裁判字號】    95,家訴,44
【裁判日期】    950317
【裁判案由】    終止收養關係
【裁判全文】
臺灣臺中地方法院民事判決              95年度家訴字第44號
原      告  甲○○○
被      告  乙○○
上列當事人間請求終止收養關係事件，本院於民國九十五年三月
三日言詞辯論終結，判決如下：
    主      文
原告與被告間之收養關係應予終止。
訴訟費用由被告負擔。
    事實及理由
一、原告主張：被告因自幼喪父，其生母無力扶養，並有意將之
    出養他人，適時原告與配偶謝阿來膝下無子，見其可愛，本
    想年老有人得以扶養，而為收養之，熟料被告未能盡孝，自
    其國中起染上惡習，與不良少年為伍，嗣因搶奪罪責，於民
    國六十七年間經法院判處有期徒刑十二年在案，而經假釋返
    家，原期望被告就此自勵向上，詎料被告復因染上惡習再數
    次進出監獄多次，及至壯年，甚至養父謝阿來於九十年九月
    十五日去世，迄今未曾盡到孝道並扶養原告，而其好逸惡勞
    、居無定所、借貸成習，常有債主臨門求償，令原告之生活
    及安全倍受威脅，綜上所述，原告現年已七十六歲，配偶已
    歿，復因中風，已年邁無謀生能力，被告非但未曾扶養原告
    ，甚且一再造成原告生活之困擾，已符合民法第一千零八十
    一條第二、六款之規定，爰請求終止兩造之收養關係等語。
    並聲明：如主文所示。
二、被告則以：對原告所述之事實不爭執，其確實未曾扶養原告
    ，原告之生活所需皆由原告之女及夫婿扶養與老年年金供應
    之，其確實有遺棄原告之情事，同意原告之請求。
三、經查，兩造自被告年幼時即成立收養關係，收養關係現仍存
    續中，及被告於成年後不思反哺、且賓案出入監獄多次、未
    曾扶養原告等情，業據原告提出戶籍謄本三份為證。並經本
    院向臺灣高等法院查詢被告之前案紀錄，經核屬實，有臺灣
    高等法院被告前案紀錄表一份在卷足參，又被告亦到庭對前
    揭事實均不爭執，綜上所述，堪認原告之主張為真實。
四、按養父母、養子女之一方，有左列各款情形之一者，法院因
    他方之請求，得宣告終止其收養關係：(一)對於他方為虐待
    或重大侮辱。(二)惡意遺棄他方時。(三)養子女被處二年以
    上之徒刑時。(四)養子女有浪費財產之情事時。(五)養子女
    生死不明已逾三年時。(六)有其他重大事由時，民法第一千
    零八十一條定有明文。本件原告現年已七十六歲，其配偶已
    歿，而被告現年四十六歲，正值壯年，應知其對於原告負有
    扶養之義務，且被告既身為人子，平時本應常主動前往探視
    ，噓寒問暖，尤其對年長者，尚應時時注意、照顧其身體，
    遇有狀況，即應服侍在側，以盡人子之道，然被告全然不顧
    其自幼即為原告所收養，原告對其有養育之恩，竟於自己成
    年後，非惟未盡人子對於尊親之扶養責任，進出監獄多次，
    且對原告未曾探視聞問，縱於養父身歿、原告中風後亦然，
    完全不顧年老之原告如何生活，被告所為已屬惡意遺棄原告
    應堪認定。從而，原告主張被告有民法第一千零八十一條第
    二款所規定之惡意遺棄他方情形，而訴請判決終止兩造之收
    養關係，自屬於法有據，應予准許。
五、原告依民法第一千零八十一條第二款訴請終止兩造間之收養
    關係既經准許，其另主張之同條第六款終止收養關係，即無
    審酌之必要，併予敘明。
六、訴訟費用負擔之依據：民事訴訟法第七十八條。
中    華    民    國    95    年    3     月    17    日
                  家事法庭    法  官  簡賢坤
以上正本係照原本作成。
如對本判決上訴，須於判決送達後二十日內向本院提出上訴書狀
（須附繕本）。
中    華    民    國    95    年    3     月    17    日
                              書記官  林錦源


司法院資訊處製作；財團法人民間司法改革基金會備份。
